【裁判字號】    99,婚,155
【裁判日期】    990511
【裁判案由】    履行同居
【裁判全文】
臺灣臺中地方法院民事判決               99年度婚字第155號
原      告  乙○○
被      告  甲○○
上列當事人間履行同居事件，本院於民國九十九年四月二十七日
言詞辯論終結，判決如下：
    主      文
原告之訴駁回。
訴訟費用由原告負擔。
    事實及理由
壹、按婚姻無效、確認婚姻成立或不成立、撤銷婚姻、離婚或夫
    妻同居之訴，得合併提起，或於第一審或第二審言詞辯論終
    結前，為訴之變更、追加或提起反訴，民事訴訟法第五百七
    十二條第一項定有明文。本件原告起訴時，訴之聲明原為請
    准與被告離婚，嗣於訴訟中變更為被告應與原告同居，揆諸
    前揭法條，原告所為訴之變更，應屬合法。
貳、原告主張：被告原為大陸地區人民，現已取得國民身分證。
    原告與被告係於民國九十一年三月二十六日結婚，婚後被告
    動輒惡言相激，夫妻感情不睦，原告因曾有過婚姻失敗之記
    錄而百般容忍，雖於九十八年八月二十五日遭被告毆打，唯
    仍盼被告回心轉意。詎被告於九十八年十一月四日取得國民
    身分證後，即目中無人，置兒女及原告如眼中釘，多次離家
    ，原告並曾兩次以失蹤人口報警查尋，被告仍行方不明。被
    告拒與原告履行同居生活，顯然違背同居義務，爰依民法第
    一千零一條前段規定，請求被告應與原告同居等語。並聲明
    ：被告應與原告同居。
參、被告則以：伊因遭原告長期施以家庭暴力而離家。原告於九
    十九年一月十六日，酒後無故毆打被告，致被告受有腦震盪
    、頭皮挫傷合併血腫、左眼周及臉頰挫傷、前胸二處挫傷、
    左膝及大腿挫傷等傷害。伊於驗傷後，聲請保護令，並經鈞
    院核發九十九年度家護字第二八六號通常保護令確定。故被
    告有不能同居之正當理由，無法與原告同居等語，資為抗辯
    。並聲明：如主文所示。
肆、得心證之理由：
一、按夫妻互負同居之義務，但有不能同居之正當理由者，不在
    此限，民法第一千零一條定有明文。
二、查：(一)原告主張：兩造係夫妻，婚姻關係現仍存續中之事實
    ，為被告所不爭執，原告此部分主張自堪信為真實。(二)1.原
    告主張：被告於九十八年十一月四日取得我國國民身分證後
    離家，未與原告履行同居生活迄今之事實，為被告所不爭執
    ，此部分自堪信為真實。2.但原告主張：被告係無正當之理
    由，逕行離家在外，拒絕與原告同居之事實，則為被告所否
    認，辯稱：伊係因遭原告長期施以家庭暴力而離家。原告於
    九十九年一月十六日，酒後無故毆打被告，致被告受有腦震
    盪、頭皮挫傷合併血腫、左眼周及臉頰挫傷、前胸二處挫傷
    、左膝及大腿挫傷等傷害。其乃檢具診斷證明書，向本院聲
    請核發九十九年度家護字第二八六號通常保護令獲准，並已
    告確定等語。3.被告上開所辯，業據本院調取上開通常保護
    令事件卷宗審閱無訛，並有該通常保護令一份在卷可稽。復
    徵以在此之前，原告亦曾執九十七年十二月二十一日、九十
    八年八月二十日之診斷證明書、驗傷診斷書，向本院聲請通
    常保護令，嗣具狀撤回聲請等情，亦據本院調取本院九十八
    年度家護字第一○三六號通常保護令卷宗審閱無訛。準此，
    應堪信被告上開所辯屬實。4.綜上所述，被告抗辯：伊因遭
    原告長期施以家庭暴力，有不能同居之正當理由，而無法與
    原告同居一節，應屬可採。準此，被告既有不能同居之正當
    理由，則原告依民法第一千零一條之規定，請求被告履行同
    居義務，為無理由，應予駁回。
伍、本件事證已臻明確，兩造所為之其他主張、陳述並所提之證
    據，經審酌後，認均與本件之結論無礙，不再一一論述，併
    予敘明。
陸、訴訟費用負擔之依據：民事訴訟法第七十八條。
中    華    民    國    99    年    5     月    11    日
                  家事法庭    法  官  唐敏寶
以上正本係照原本作成。
如對本判決上訴，須於判決送達後二十日內，向本院提出上訴狀
，同時表明上訴理由（須附繕本）。
中    華    民    國    99    年    5     月    11    日
                              書記官  丁文宏

司法院資訊處製作；財團法人民間司法改革基金會備份。
